【裁判字號】    95,訴,428
【裁判日期】    950628
【裁判案由】    偽造文書
【裁判全文】
臺灣屏東地方法院刑事判決               95年度訴字第428號
公  訴  人  臺灣屏東地方法院檢察署檢察官
被      告  乙○○
上列被告因偽造文書案件，經檢察官提起公訴（95年度偵字第61
號），被告已就被訴事實為有罪之陳述，本院裁定適用簡式審判
程序，判決如下：
    主  文
乙○○連續行使偽造私文書，足以生損害於他人，處有期徒刑肆
月，如易科罰金，以參佰元折算壹日。民事優先購買陳明狀及民
事委任狀上偽造之「丙○○」署名各壹枚，均沒收。
    事  實
一、乙○○之父丙○○與林黃乃、甲○○等人共有座落於屏東縣
    牡丹鄉○○○段地號12號之土地，惟因共有人林黃乃積欠台
    灣土地銀行股份有限公司（下稱土地銀行）債務並未清償，
    於民國94年2 月5 日，土地銀行向本院民事執行處聲請拍賣
    上開土地林黃乃之應有部分4 分之1 ，經本院以94年度執字
    第2197號受理在案。詎乙○○明知丙○○因中風，於94年1
    月21日入住南門醫院護理之家，且喪失溝通能力，無法委託
    乙○○代為優先承買上開拍賣之土地應有部分，竟基於行使
    偽造私文書之概括犯意，先於94年6 月1 日，在本院服務台
    ，於民事優先購買陳明狀具狀人欄上偽造「丙○○」之署名
    1 枚，並盜蓋其保管之丙○○印章，偽造丙○○名義之民事
    優先購買陳明狀，再將偽造完成之民事優先購買陳明狀提出
    本院民事執行處，主張優先購買上開拍賣土地應有部分而行
    使之；後於94年6 月23日，在本院服務台，利用不知情之自
    稱「張木春」成年友人，於民事委任狀上偽造「丙○○」之
    署名1 枚，並盜蓋其保管之丙○○印章，偽造丙○○名義之
    民事委任狀，再將偽造完成之民事委任狀提出於本院民事執
    行處，主張其受丙○○之委任擔任本院94年度執字第2197號
    強制執行案件之訴訟代理人，連續行使偽造私文書，均足生
    損害於丙○○與本院對強制執行案件管理之正確性。
二、案經甲○○向臺灣屏東地方法院檢察署檢察官告發偵查起訴
    。
    理  由
一、上開犯罪事實，業據被告乙○○於本院審理時坦承不諱，而
    於94年1 月21日，被告將丙○○送至南門護理之家時，丙○
    ○即已喪失溝通能力，有南門護理之家94年9 月5 日94南護
    支字第30號函在卷可查，復有民事優先購買陳明狀、民事委
    任狀各1 份附卷可稽，足認被告之自白與事實相符，應堪採
    信。本件事證明確，被告犯行堪以認定。
二、核被告乙○○所為，係犯刑法第216 條、第210 條之行使偽
    造私文書罪嫌。被告利用不知情之自稱「張木春」成年友人
    ，於民事委任狀上偽造「丙○○」之署名1 枚，為間接正犯
    。被告在民事優先購買陳明狀、民事委任狀偽造署名、盜用
    印章均屬偽造私文書之部分行為，偽造私文書之低度行為復
    為行使之高度行為所吸收，均不另論罪。另按刑法第217 條
    第2 項之所稱盜用印章行為，並不以盜取而後使用為必要，
    即使合法持有或保管他人印章，但未經他人之同意，而擅自
    將印章加蓋於文書亦為盜用。查被告所蓋用之「丙○○」印
    章，係被告所保管之印章，業據被告供述在卷，而丙○○與
    被告既為父子，且丙○○中風無溝通能力，是丙○○之印章
    由被告保管，亦與常情相符，此外復無其他積極證據足認該
    印章係被告所偽造，故公訴人認該印章係屬偽造，容有誤會
    。被告先後2 次行使偽造私文書犯行，時間緊接，犯罪構成
    要件相同，顯係基於概括犯意反覆為之，為連續犯，應依刑
    法第56條之規定以一罪論，並加重其刑。爰審酌被告之犯罪
    動機、目的、手段、及犯後於本院審理時坦承犯行之態度等
    一切情狀，量處如主文所示之刑，並諭知易科罰金之折算標
    準。民事優先購買陳明狀、民事委任狀上偽造之「丙○○」
    署名各1 枚，應依刑法第219 條規定宣告沒收之。至於民事
    優先購買陳明狀、民事委任狀上「丙○○」之印文，則為被
    告盜用其所保管之印章之結果，該印文既非屬偽造，核與刑
    法沒收之規定不符，且非違禁物，爰不宣告沒收，併此敘明
    。
據上論斷，應依刑事訴訟法第273 條之1 第1 項、第299 條第1
項前段，刑法第56條、第216 條、第210 條、第41條第1 項前段
、第219 條，罰金罰鍰提高標準條例第2 條，判決如主文。
本案經檢察鄭伊鈞官到庭執行職務。
中    華    民    國    95    年    6     月    28    日
                  刑事第五庭    法  官  楊文廣
以上正本證明與原本無異。
如不服本判決應於收受本判決送達後十日內向本院提出上訴書狀
，其未敘述上訴理由者，並得於提起上訴後十日內向本院補提理
由書狀（均須按他造當事人之人數附繕本）「切勿逕送上級法院
」
中    華    民    國    95    年    6     月    28    日
                                書記官  林志憲
附錄本判決論罪科刑法條全文
刑法第216 條：
行使第二百十條至第二百十五條之文書者，依偽造、變造文書或
登載不實事項或使登載不實事項之規定處斷。
刑法第210 條：
偽造、變造私文書，足以生損害於公眾或他人者，處五年以下有
期徒刑。


司法院資訊處製作；財團法人民間司法改革基金會備份。
